【裁判字號】    90,上易,3005
【裁判日期】    900828
【裁判案由】    妨害婚姻
【裁判全文】
臺灣高等法院刑事判決                            九十年度上易字第三五號
    上  訴  人  臺灣桃園地方法院檢察署檢察官
    被      告  甲○○
                乙○○
右上訴人因被告等妨害婚姻案件，不服臺灣桃園地方法院九十年度易字第四號，中華
民國九十年五月二十九日第一審判決（起訴案號：臺灣桃園地方法院檢察署八十九年
度偵字第一八三０八號），提起上訴，本院判決如左：
    主  文
原判決撤銷，發回台灣桃園地方法院。
    理  由
一、公訴意旨略以：被告甲○○為有配偶之人，被告乙○○亦知此情，二人竟基於概
    括之犯意，自民國八十七年七、八月間開始，在桃園縣中壢市○○○路一六七號
    十二樓之十一，及桃園縣桃園市○○路一三九六號十二樓之六等處同居，並連續
    多次發生性行為，迄今仍在桃園縣桃園市○○○街二五巷八一號同居。嗣經乙○○具名寄發信函予被告甲○○之配偶丙○○，而為丙○○知悉上情，因認被告甲○○犯有刑法第二百三十九條前段之通姦罪，被告乙○○則係犯同條後段之相姦
    罪嫌等語。
二、上訴意旨略以：按縱容乃放縱容許配偶與他人通姦之意，祗須向一方有此意思表
    示即可（參照褚劍鴻先生著刑法分則釋論增訂本下冊第七五二頁）。告訴人丙○○固知悉被告甲○○、乙○○有通姦、相姦行為，惟並無證據證明告訴人曾有放
    縱容許之意思表示。至於證人即被告甲○○之姊王月鳳之證詞，僅及於告訴人知
    悉被告甲○○、乙○○有姦情之事，且內心感到痛苦與無奈等情，尚難據以認定
    告訴人有所縱容。告訴人未即時提出告訴，乃單純消極不作為，核與積極為縱容
    之意思表示者，顯然有別，不可等同視之。是以原審以告訴人有縱容被告甲○○
    、乙○○二人通姦、相姦，未經合法告訴為由，判決公訴不受理，法律見解尚有
    斟酌餘地等語。
三、按犯刑法第二百三十九條之罪配偶縱容或宥恕者，不得告訴，刑法第二百四十五
    條第二項固定有明文。惟所謂縱容係指事前放縱容許，宥恕則指事後原宥寬恕之
    謂，是以縱容不及於縱容前之通姦行為，宥恕則不及於宥恕後之通姦行為，不能
    混淆。
四、原審以告訴人有對被告甲○○、乙○○之通姦、相姦行為縱容，未經合法告訴為
    由，判決公訴不受理，固非無見。惟查，公訴意旨起訴被告甲○○、乙○○自八
    十七年七、八月間起即有通姦、相姦行為，而原審係認定告訴人自八十九年初起
    ，即與被告甲○○、乙○○二人同居，應知悉被告甲○○、乙○○二人有通姦、
    相姦行為，告訴人明知其情，猶容忍被告乙○○與之同居，堪認告訴人有縱容之
    事實。以公訴意旨尚有指訴原審認定告訴人對被告甲○○、乙○○為縱容即八十
    九年初之前，被告甲○○、乙○○即有通姦、相姦行為，則被告甲○○、乙○○
    該部分通姦、相姦行為，依上開說明，並不因告訴人事後縱容，而不得告訴。原
    審籠統將公訴意旨所指全部通姦、相姦行為，均認定為告訴不合法，即有未洽。
    次查，知悉配偶與他人通姦，而未提出告訴，或仍寄望配偶幡然悔悟，避免感情
    決裂，或隱忍未發，尚待伺機而動，原因所在多有，顯非可逕視為有縱容或宥恕
    事實。再者，知悉配偶與他人通姦後，仍與配偶、相姦者同居一處，或無力阻止
    ，或迫於情勢，因素亦有多端，信非即有縱容或宥恕事實。則原審以告訴人知悉
    被告甲○○、乙○○有通姦、相姦行為後，猶隱忍與之同居，據以認定告訴人縱
    容被告甲○○、乙○○為通姦、相姦行為，尚嫌率斷。原判決既有上開可議之處
    ，上訴意旨指摘原判決不當，為有理由，原判決應予撤銷，並為維護被告之審級
    利益，爰發回原審法院另為妥適之判決，並不經言詞辯論為之。
據上論斷，應依刑事訴訟法第三百六十九條第一項、第三百七十二條，判決如主文。
中      華      民      國      九十      年      八    月    二十八    日
                              臺灣高等法院刑事第二十庭
                                  審判長法  官  葉  麗  霞
                                        法  官  余  來  炎
                                        法  官  李  錦  樑
右正本證明與原本無異。
不得上訴。
                                        書記官  郭  台  發
中      華      民      國      九十      年      八    月    二十九    日


司法院資訊處製作；財團法人民間司法改革基金會備份。
